臺灣高等法院高雄分院刑事判決　　 93年度上更(一)字第369號
　　上　訴　人
　　即　被　告　甲○○
　　指定辯護人　陳建誌　律師
上列上訴人因盜匪案件，不服臺灣高雄地方法院90年度訴字第17
21號中華民國90年8 月23日第一審判決（起訴案號：臺灣高雄地
方法院檢察署89年度偵字第21168 號），提起上訴，經最高法院
發回更審，本院判決如下：
    主  文
原判決撤銷。
甲○○意圖為自己不法所有，攜帶兇器，以強暴致使不能抗拒而
取他人之物，處有期徒刑柒年壹月；口罩壹個沒收。
    事  實
一、甲○○於民國89年9 月11日凌晨3 時5 分許，騎乘機車途經
    高雄縣鳳山市○○○路與中山路口之「界揚超商」前，適見
    乙○○單獨1 人下車進入上開超商購物，因乏金錢可供花用
    ，竟心生歹念，意圖為自己不法之所有，利用乙○○購物後
    返回其座車之機會，面戴口罩（未經扣案），尾隨乙○○進
    入其所駕駛之車號YT—3383號自用小客車後座，並持預藏不
    詳姓名之人所有之水果刀1 把抵住坐於駕駛座之乙○○頸部
    ，乙○○深受驚嚇，而以雙手抓住甲○○所持之水果刀，甲
    ○○乃改以徒手勒住乙○○之頸部，同時喝令乙○○將車輛
    駛往陸軍官校方向，乙○○因恐甲○○對其不利，遂依甲○
    ○之指示駕車，行至高雄縣鳳山市○○路黃埔二村前時，甲
    ○○即喝令乙○○停車並交出身上之財物，致使乙○○不能
    抗拒，而交付其戴於手上之戒指4 只，並任甲○○取走其放
    置於座位後方之皮包1 只（內有聯邦銀行信用卡1 張、玉山
    銀行信用卡1 張、Ｘ金援卡1 張、第一銀行金融卡1 張、郵
    局提款卡1 張、GAMEBOY 電動玩具1 台、面額新台幣（下同
    ）5 萬5 千元之支票1 張、乙○○
    執照1 張、GD90型行動電話1 具、電池2 個、車號YT—3383
    號自用小客車之行車執照1 張、哈電族辭典1 台、現金2 千
    8 百元，得手後，旋即迅速下車逃離現場。盜匪所得中之現
    金2 千8 百元已經甲○○花用一空，聯邦銀行信用卡1 張、
    玉山銀行信用卡1 張、X 金援卡1 張、第一銀行金融卡1 張
    、郵局提款卡1 張、GAMEBOY 電動玩具1 台、面額5 萬5 千
    元之支票1 張、乙○○
    車號YT—3383號自用小客車之行車執照1 張則遭甲○○丟棄
    於前鎮河內。嗣於89年9 月18日11時30分許，為警於高雄市
    小港區○○街6 號前查獲，並扣得哈電族辭典1 台、GD90型
    行動電話1 具、電池2 個（均已發還予乙○○）。
二、案經高雄縣警察局移請臺灣高雄地方法院檢察署檢察官偵查
    起訴。
    理  由
一、訊據上訴人即被告甲○○對於89年9 月11日凌晨3 時5 分許
    ，在高雄縣鳳山市○○○路與中山路口之「界揚超商」前，
    尾隨證人乙○○進入車號YT—3383號自用小客車後座，並持
    預藏之水果刀抵住證人乙○○之頸部，喝令證人乙○○將車
    輛開往陸軍官校方向，行至高雄縣鳳山市○○路黃埔二村前
    時，即命證人乙○○交付其戴於手上之戒指4 只，並強行取
    走證人乙○○放置於座位後方之皮包1 只，內有聯邦銀行信
    用卡1 張、玉山銀行信用卡1 張、X 金援卡1 張、第一銀行
    金融卡1 張、郵局提款卡1 張、GAMEBOY 電動玩具1 台、面
    額5 萬5 千元之支票1 張、乙○○
    執照1 張、GD90型行動電話1 具、電池2 個、車號YT—3383
    號自用小客車之行車執照1 張、哈電族辭典1 台、現金2 千
    8 百元之事實坦承不諱，核與證人乙○○於原審結證之情節
    相符（見原審卷第17頁、第18頁），並有領結影本1 紙在卷
    可稽，足見被告之自白與事實相符，足以採信，可採為論罪
    科刑之依據。又被告係以水果刀抵住證人乙○○之頸部，而
    喝令證人乙○○交付財物，衡諸常情，堪認證人乙○○當時
    確已處於不能抗拒之狀態。至本件犯罪之時間應係89年9 月
    11日凌晨3 時5 分許，已經證人乙○○於警訊中指述綦詳，
    公訴意旨所指之89年9 月18日上午11時30分，應係被告遭警
    方查獲之時間，公訴意旨之記載，尚屬有誤，應予更正，附
    此敘明。本件事證明確，被告所犯攜帶兇器強盜犯行，堪以
    認定。
二、查被告甲○○攜帶他人所有之水果刀一支，該水果刀客觀上
    足以危害人之生命、身體，可供兇器使用；次查被告行為應
    否處罰及如何處罰，固以行為時之法律為準，法律一經廢止
    ，其效力原則上固不得復存，然例外可依新法之規定予以延
    續。刑法第二條第一項規定：「行為後法律有變更者，適用
    裁判時之法律。但裁判前之法律有利於行為人者，適用最有
    利於行為人之法律」。其但書即係舊法之效力例外予以延續
    之規定。被告行為後，懲治盜匪條例已於91年1 月30日公布
    廢止，刑法第330 條加重強盜罪之條文亦同時修正公布，均
    於同年2 月1 日生效。被告手持水果刀作為兇器為強盜之行
    為，被告所為係犯加重強盜罪，而加重強盜罪之法定本刑，
    依修正後之刑法第330 條第1 項之規定，為7 年以上有期徒
    刑，較諸懲治盜匪條例第5 條第1 項第1 款所規定之無期徒
    刑或7 年以上有期徒刑為輕。被告行為時懲治盜匪條例尚未
    公布廢止，其所犯之罪該條例及刑法同有處罰之規定，因懲
    治盜匪條例為刑法之特別法，依特別法優於普通法之原則，
    自無適用修正前普通刑法之餘地，但於該條例廢止後，自應
    回歸適用刑法之相關規定。又懲治盜匪條例之廢止，與刑法
    強盜罪相關條文之修正，係同時公布，立法之目的在以修正
    後之刑法取代該條例，避免修正前之刑法發生中間法之效力
    。就被告所犯之加重強盜罪而言，懲治盜匪條例名曰廢止，
    因廢止前後均有刑罰規定，自屬刑法第2 條第1 項之行為後
    法律有變更，而非犯罪後之法律已廢止其刑罰。依刑法第2
    條第1 項之規定，自應就被告行為時有效之懲治盜匪條例第
    5 條第1 項第1 款與裁判時即修正後之刑法第330 條第1 項
    為比較，而適用有利於被告之修正後刑法第330 條第1 項論
    處。
三、原判決以被告罪證明確，因予論罪科刑，固非無見；然原審
    裁判時未及為新舊法之比較適用，仍適用懲治盜匪條例第五
    條第一項第一款之規定論處罪刑，自有判決適用法則不當之
    違法。被告上訴意旨，以原判決量刑過重為由，指摘原判決
    不當，雖無理由，然原判決既有上開可議之處，自屬無可維
    持，應由本院將原判決予以撤銷改判。爰審酌被告持刀對落
    單之婦女行搶，嚴重危害一般社會大眾之人身安全及社會治
    安，並對被害人造成嚴重之心理傷害，惟念其犯後坦承犯行
    ，深具悔意，且盜匪所得財物非多等一切情狀，量處有期徒
    刑7 年1 月。至義務辯護人請求本院依刑法第59條規定，減
    輕其刑云云；然本院斟酌被告所犯之加重強盜行為，危害人
    民之生命、身體安全甚鉅，且對社會治安造成之影響頗大，
    本院認為自不宜輕易依刑法第59條規定減刑，併此敘明。又
    被告盜匪所得之現金2 千8 百元，已經被告花用一空；盜匪
    所得之聯邦銀行信用卡1 張、玉山銀行信用卡1 張、X 金援
    卡1 張、第一銀行金融卡1 張、郵局提款卡1 張、GAMEBOY
    電動玩具1 台、面額5 萬5 千元之支票1 張、乙○○
    1 張、乙○○駕駛執照1 張、車號YT—3383號自用小客車之
    行車執照1 張，並已遭被告丟棄於前鎮河等情，業經被告供
    承在卷，是此部分之盜匪所得均已因費失而不存在，爰不另
    為發還被害人之諭知。至GD90型行動電話1 具、電池2 個、
    哈電族辭典1 台，已經發還被害人乙○○一節，亦經被害人
    乙○○陳述在卷，並有領結影本1 紙在卷足按，是亦不另為
    發還之諭知。至被告持以強盜之水果刀，並非被告所有，已
    經被告供述在卷，又查無其他積極證據足認係被告所有，而
    口罩1 個，係被告所有，經被告供承在卷，雖未扣案，然不
    能證明業已滅失，爰依刑法第38條第1 項第2 款之規定，併
    宣告沒收。
據上論斷，應依刑事訴訟法第369 條第1 項前段、第364 條、第
299 條第1 項前段，刑法第2 條第1 項前段、第330 條第1 項、
第38條第1 項第2 款，判決如主文。
本案經檢察官林應華到庭執行職務。
中　　華　　民　　國　　94　　年　　2 　　月  　23　　日
　　　　　　　　　刑事第二庭    審判長法　官  林正雄
                                      法　官  陳啟造
                                      法　官  黃壽燕
以上正本證明與原本無異。
如不服本判決應於收受本判決後10日內向本院提出上訴書狀，其
未敘述上訴理由者，並得於提起上訴後10日內向本院補提理由書
狀（均須按他造當事人之人數附繕本）「切勿逕送上級法院」。
中　　華　　民　　國　　94　　年　　2 　　月　　23　　日
　　　　　　　　　　　　　　　　　　　書記官  黃一秋
附錄本件判決論罪科刑法條：
中華民國刑法第328條
  意圖為自己或第三人不法之所有，以強暴、脅迫、藥劑、催眠
  術或他法，至使不能抗拒，而取他人之物或使其交付者，為強
  盜罪，處5 年以上有期徒刑。
  以前項方法得財產上不法之利益或使第三人得之者，亦同。
  犯強盜罪因而致人於死者，處死刑、無期徒刑或10年以上有期
  徒刑；致重傷者，處無期徒刑或7 年以上有期徒刑。
  第一項及第二項之未遂犯罰之。
  預備犯強盜罪者，處1 年以下有期徒刑、拘役或3 千元以下罰
  金。
中華民國刑法第330條
  犯強盜罪而有第321 條第1 項各款情形之一者，處7 年以上有
  期徒刑。
  前項之未遂犯罰之。
中華民國刑法第321條
犯竊盜罪而有左列情形之一者，處6 月以上、5 年以下有期徒刑
：
一  於夜間侵入住宅或有人居住之建築物、船艦或隱匿其內而犯
    之者。
二  毀越門扇、牆垣或其他安全設備而犯之者。
三  攜帶兇器而犯之者。
四  結夥三人以上而犯之者。
五  乘火災、水災或其他災害之際而犯之者。
六  在車站或埠頭而犯之者。
前項之未遂犯罰之。
